【裁判字號】    98,審交訴,45
【裁判日期】    980331
【裁判案由】    公共危險
【裁判全文】
臺灣高雄地方法院刑事判決            98年度審交訴字第45號
公  訴  人  臺灣高雄地方法院檢察署檢察官
被      告  乙○○
                      號
上列被告因公共危險案件，經檢察官提起公訴（97年度偵字第26
500 號），嗣因被告就被訴事實為有罪陳述，經本院告知簡式審
判程序意旨且聽取公訴人及被告之意見後，本院合議庭裁定由受
命法官獨任依簡式審判程序審理並判決如下：
    主  文
乙○○服用酒類，不能安全駕駛動力交通工具而駕駛，處有期徒
刑貳月；又駕駛動力交通工具肇事，致人受傷而逃逸，處有期徒
刑陸月。應執行有期徒刑柒月。
    事  實
一、乙○○明知服用酒類已處於不能安全駕駛之狀態者，不得駕
    駛動力交通工具等情，猶於民國97年9 月14日凌晨0 時許飲
    酒後，已達不能安全駕駛之狀態，仍逕自騎乘車牌號碼XLN-
    495 號重型機車上路。直至同日0 時許，沿高雄市○○○路
    由北往南方向行駛，行經該路段與建工路交岔口之際，因過
    失不慎撞及甲○○所駕駛車牌號碼9S-1056 號自用小客車，
    以致郭茂榮受有左前額頭皮血腫之傷害（所涉過失傷害罪部
    分業經撤回告訴），詎乙○○於前述駕車肇事後，明知汽車
    駕駛人駕駛汽車肇事致人受傷或死亡，應即採取救護或其他
    必要之措施，並向警察機關報告不得駛離等情事，竟未下車
    查看甲○○受傷情形，反旋即駕車逃離現場。嗣因員警據報
    前往現場處理，且乙○○於上述駕車逃逸後再度返回該址撿
    拾機車鑰匙，遂經甲○○當場指認並由員警當場加以逮捕，
    並於同日1 時測得其呼氣酒精濃度高達每公升0.88毫克（0.
    88MG\L），始查悉上情。
二、案經高雄市政府警察局三民第二分局報請台灣高雄地方法院
    檢察署檢察官偵查起訴。
    理  由
一、本件被告乙○○所犯係刑法第185 條之3 服用酒類不能安全
    駕駛動力交通工具罪及同法第185 條之4 肇事逃逸罪，其法
    定刑俱為死刑、無期徒刑、最輕本刑為3 年以上有期徒刑以
    外之罪，於準備程序進行中被告就被訴事實為有罪陳述，由
    受命法官告知簡式審判程序要旨並聽取其與公訴人之意見，
    經被告同意適用簡式審判程序後，本院亦認無不得或不宜改
    依簡式審判程序進行之處，爰依刑事訴訟法第273 條之1 第
    1 項、第284 條之1 規定，本院合議庭裁定由受命法官獨任
    進行簡式審判程序，合先敘明。
二、前揭事實，業經證人甲○○於警詢中指證綦詳，並有案發現
    場暨車損照片14幀，道路交通事故調查報告表2 紙，高雄醫
    學大學附設中和紀念醫院診斷證明書、道路交通事故現場圖
    、呼氣酒精濃度測試單、高雄市政府警察局舉發違反道路交
    通處理事件通知單及刑法第185 條之3 案件觀察紀錄表各1
    件在卷可稽，復據被告於本院審理中坦認上情不諱，足徵其
    自白核與事實相符，堪予採信。再查：
  (一)按刑法第185 條之3 規定所謂「不能安全駕駛」，係抽象危
    險犯，並不以發生具體危險為必要，而對於呼氣酒精濃度已
    達每公升0.55毫克（0.55MG\L）以上者，肇事率為一般正常
    人之10倍，認為已達不能安全駕車之標準，此業經法務部88
    年5 月18日以法88檢字第001669號函告週知，應為絕對不能
    安全駕駛動力交通工具，且就醫學文獻所知，酒精對人體造
    成之影響，於呼氣時酒精濃度達每公升0.25毫克（約相當於
    體內血液中酒精濃度50MG\DL 或0.05％）即會輕度中毒，造
    成輕度協調功能降低；呼氣酒精濃度達每公升0.5 毫克時（
    約相當於體內血液中酒精濃度100 MG\DL 或0.1 ％）屬輕到
    中度中毒症狀，出現反應較慢、感覺減低、影響駕駛之狀況
    ；又飲酒後1 小時許，其體內血液酒精濃度可達最高，飲酒
    1 時後其體內之酒精濃度隨即消減，此亦分別有行政院國軍
    退除役官兵輔導委員會臺北榮民總醫院88年8 月5 日（88）
    北總內字第2686 8號函文、88年10月26日（88）院賓文廉字
    第13407 號臺灣高等法院函中所附台北醫學院附設醫院精神
    科主任蔡尚穎「酒精對人體生理與行為之影響」一文可據，
    亦為本院歷來審理此類案件職務上所知悉之事項。查被告於
    97年9 月14日0 時許飲酒後駕車上路、進而發生本件交通事
    故，嗣於同日1 時為警測得其呼氣酒精濃度為每公升0.88毫
    克（0.88MG\L），參以前開說明，足證其於駕車之始及肇事
    當時均已因飲酒而達不能安全駕駛之狀態甚明。
  (二)次按，刑法第185 條之4 駕駛動力交通工具肇事致人死傷而
    逃逸罪，行為人之駕車肇事致人死傷雖非出於故意，然僅須
    知悉肇事致人死傷之事實，猶予逃逸，即足當之。查被告駕
    駛前開小客車肇事後，既已明知雙方車輛均受有猛烈撞擊之
    情事，是被告對於被害人因此受有相當程度之傷害一節，主
    觀上自應有所預見。準此，被告乃明知被害人因前揭交通事
    故而受傷之事實，竟未能停留案發現場或當場提供必要之救
    護與協助，猶仍駕車逕自離去，揆諸前揭說明，被告此部分
    所為亦應論以刑法肇事逃逸罪之責。
  (三)綜前所述，本件事證明確，被告前揭犯行洵堪認定，俱應依
    法論科。
三、核被告乙○○所為，各係犯刑法第185 條之3 服用酒類不能
    安全駕駛動力交通工具而駕駛罪，及同法第185 條之4 肇事
    逃逸罪。又被告所犯上開2 罪彼此間犯意個別，罪名互殊，
    應予分論併罰為當。按酒精成分對人之意識、控制能力具有
    不良影響，超量飲酒後會導致對周遭事務之辨識及反應能力
    較平常狀況薄弱，因而酒後駕車在道路上行駛，對一般往來
    之公眾及駕駛人自身皆具有高度危險性。本院審酌被告明知
    上情，除漠視自身安危外，更枉顧公眾行之安全，於服用酒
    類後已處於不能安全駕駛動力交通工具之狀態下，猶仍騎乘
    重型機車上路因而肇生交通事故，以致被害人受傷，且於肇
    事後竟不知及時予以傷者必要之救助或報警處理，反而逃離
    現場，極易使傷者失卻第一時間之救治機會，惟念其犯罪後
    尚知坦承犯行、態度良好等一切情狀，分別量處如主文所示
    之刑，並定其應執行之刑，以資懲儆。
據上論斷，應依刑事訴訟法第273 條之1 第1 項、第299 條第1
項前段，刑法第185 條之3 、第185 條之4 、第51條第5 款，刑
法施行法第1 條之1 ，判決如主文。
中    華    民    國    98    年    3     月    31    日
                  交通法庭    法  官    陳明呈
以上正本證明與原本無異。
如不服本判決應於收受送達後10日內向本院提出上訴書狀，並應
敘述具體理由；如未敘述上訴理由者，應於上訴期間屆滿後20日
內向本院補提理由書（均須按他造當事人之人數附繕本）「切勿
逕送上級法院」。
中    華    民    國    98    年    3     月    31    日
                              書記官    張琇晴
附錄本判決論罪科刑之法條：
中華民國刑法第185條之3
服用毒品、麻醉藥品、酒類或其他相類之物，不能安全駕駛動力
交通工具而駕駛者，處一年以下有期徒刑、拘役或科或併科十五
萬元以下罰金。
中華民國刑法第185條之4（肇事遺棄罪）
駕駛動力交通工具肇事，致人死傷而逃逸者，處6 月以上5 年以
下有期徒刑。


司法院資訊處製作；財團法人民間司法改革基金會備份。
